【裁判字號】    98,訴,737
【裁判日期】    990226
【裁判案由】    毒品危害防制條例
【裁判全文】
臺灣高雄地方法院刑事判決               98年度訴字第737號
公  訴  人  臺灣高雄地方法院檢察署檢察官
被      告  甲○○
指定辯護人  郭寶蓮律師
上列被告因違反毒品危害防制條例案件，經檢察官提起公訴（96
年度偵字第26833 號），本院判決如下：
    主  文
甲○○無罪。
    理  由
一、公訴意旨略以：被告甲○○明知海洛因為毒品危害防制條例
    第2 條第2 項第1 款所列管之第一級毒品，非經許可不得持
    有、販賣，竟基於販賣第一級毒品海洛因之犯意，於民國96
    年6 月中旬起至同年8 月5 日止，在高雄縣茄萣鄉○○街12
    1 巷3 號住處，以新臺幣（下同）500 至1,000 元之代價，
    販賣第一級毒品海洛因予乙○○10次。因認被告涉10次違反
    毒品危害防制條例第4 條第1 項之販賣第一級毒品罪嫌云云
    。
二、證據能力部分：
  (一)按法院或檢察官得囑託醫院、學校或其他相當之機關、團體
    為鑑定，或審查他人之鑑定，並準用第203 條至第206 條之
    1 規定，刑事訴訟法第208 條第1 項定有明文。又檢察官對
    於偵查中之案件，認須實施鑑定者，固應就具體個案，選任
    鑑定人或囑託鑑定機關（團體）為之；但對於司法警察機關
    調查中之案件，或有量大或急迫之情形，為因應實務之現實
    需求，認為當然有鑑定之必要者，基於檢察一體原則，得由
    該管檢察長對於轄區內之案件，以事前概括選任鑑定人或囑
    託鑑定機關（團體）之方式，俾便轄區內之司法警察官、司
    法警察對於調查中之此類案件，得即時送請事前已選任之鑑
    定人或囑託之鑑定機關（團體）實施鑑定，該鑑定人或鑑定
    機關（團體）亦應視同受承辦檢察官所選任或囑託而執行鑑
    定業務，其出具之書面鑑定報告應屬刑事訴訟法第206 條所
    定之傳聞例外，當具有證據能力（法務部92年9 月1 日法檢
    字第0920035083號函可供參照）。查卷附臺灣檢驗科技股份
    有限公司（下稱臺灣檢驗公司）濫用藥物尿液檢驗報告、法
    務部調查局濫用藥物實驗室鑑定書（參警卷第8 頁、偵卷第
    9 頁、本院一卷第51頁），係由查獲之警察單位依先前轄區
    檢察署檢察長事前概括選任鑑定機關即刑事警察局為鑑定，
    依前揭說明，上開鑑定文書均具有證據能力。
  (二)按刑事訴訟法第159 條之1 第2 項規定：「被告以外之人於
    偵查中向檢察官所為之陳述，除顯有不可信之情況者外，得
    為證據」。查證人乙○○於偵查中向檢察官所為關於本件案
    發過程之證述，已依法於檢察官訊問前具結，皆可擔保其係
    據實陳述，而被告及其辯護人對於上開證人之證言，亦未曾
    主張釋明此等向檢察官所為之陳述，有非出於真意或有何違
    法取供之情形，本院並查無檢察官有以不正方法取證，或有
    任何其他顯有不可信之情事，並於本院審理中，就證人乙○
    ○部分亦賦予被告對質詰問之機會，足認證人乙○○於偵查
    中向檢察官所為之陳述，應具有證據能力。
  (三)按被告以外之人（包括證人、鑑定人、告訴人、被害人及共
    同被告等）於審判外之陳述雖不符刑事訴訟法第159 條之1
    至之4 等4 條之規定，而經當事人於審判程序同意作為證據
    ，法院審酌該言詞陳述或書面陳述作成時之情況，認為適當
    者，得為證據。而當事人、代理人或辯護人於法院調查證據
    時，知有前項不得為證據之情形，而未於言詞辯論終結前聲
    明異議者，視為有前項之同意，刑事訴訟法第159 條之5 定
    有明文。查證人梁耿彬於警詢時之證述及本判決後述所引用
    供述形式之文書證據，其性質雖屬傳聞證據，且當事人均已
    知上述證據乃傳聞證據，而未於言詞辯論終結前聲明異議，
    本院審酌上開證據與本案犯罪事實具有關連性且無不當取得
    之情形，認為以之作為本案之證據亦屬適當，揆諸前開規定
    ，上開證據均應具有證據能力。
  (四)卷附照片係傳達照相當時現場情況，而透過照片傳達情形與
    現場實況在內容上之一致性，透過機械之正確性加以保障，
    即照片並不存在人對現實情形之知覺、記憶所經常發生的表
    現錯誤，是認照片之性質係非供述證據，並無傳聞法則之適
    用，且亦別無證據證明上開照片有經偽造、變造或不法之情
    形，自有證據能力。
三、按犯罪事實應依證據認定之，無證據不得認定犯罪事實。不
    能證明被告犯罪或其行為不罰者，應諭知無罪之判決，刑事
    訴訟法第154 條第2 項及第301 條第1 項分別定有明文。另
    按在訴訟上用以證明事實之證據，須於通常一般之人均不致
    於有所懷疑，而得確信其為真實之程度者，始得據以為有罪
    之認定；倘其證明尚未達到此一程度，而有合理之懷疑存在
    ，致使無從為有罪之確信時，即應為無罪之判決（最高法院
    76年台上字第4986號判例意旨參照）。再檢察官對於起訴之
    犯罪事實，應負提出證據及說服之實質舉證責任，倘其所提
    出之證據，不足為被告有罪之積極證明，或其指出證明之方
    法，無從說服法院以形成被告有罪之心證，基於無罪推定之
    原則，自應為被告無罪判決之諭知，最高法院92年台上字第
    128 號判例亦可參照。
四、公訴意旨認被告涉有上揭罪嫌，無非係以證人乙○○、梁耿
    彬之證述及於96年7 月29日在被告身上查獲扣案海洛因20包
    等為其論據，訊據被告固坦承於前揭時間曾向他人購得上開
    20包海洛因為警查獲之事實，惟堅詞否認有何販賣第一級毒
    品犯行，辯稱：其與乙○○經常一起施用毒品，故常常會一
    起合資購買毒品，但其絕無販賣海洛因予乙○○等語，經查
    ：
  (一)公訴意旨固認被告於96年6 月中旬起至同年8 月5 日止，分
    別販賣第一級毒品海洛因予證人乙○○共10次云云。然新刑
    法既採行一罪一罰，國家刑罰權即對每一犯罪個別存在，故
    有關各別成立犯罪之時間、地點、方式、金額、數量等重要
    事項，自應予以明確區別、載明，始符合立法本旨。本件檢
    察官既起訴被告涉犯10次販賣第一級毒品罪嫌，惟除96年8
    月5 日該次之時間外，其餘各次販賣第一級毒品罪之時間、
    地點、交易方式、數量等部分，於起訴書中均付之闕如，僅
    引用證人乙○○之證述而泛稱：於96年6 月中旬起至同年8
    月5 日止，販賣第一級毒品海洛因予證人乙○○共10次云云
    ，本有不當，且檢察官除提出上開證人乙○○泛泛之證述外
    ，並未就被告所涉上開販賣毒品犯行，逐一提供其他佐證以
    實其說，或使本院得窺其具體之犯罪時、點及方式，本院自
    難僅以此空泛之指稱，即遽以推論被告涉有前揭販賣第一級
    毒品予證人乙○○之犯行。
  (二)又證人乙○○於本院審理時固證稱：其於96年6 月中旬起至
    同年8 月5 日止，約向被告購買10次海洛因，警詢所述實在
    等語（參本院二卷第88頁，警卷第3 頁），惟其於本院審理
    時經辯護人反詰問後又改證稱：其係請被告幫忙拿毒品，其
    可以分辨請被告幫忙拿毒品或向被告購買毒品之區別，因被
    告向其表示可以幫忙向上游拿到毒品，故其有時候會與被告
    一起向上游購買毒品，被告通常會叫其在現場等一下，之後
    約半小時被告就會交付其所購買之毒品等語（參本院二卷第
    90～94頁），是證人乙○○於同一審判程序作證時，竟就其
    所施用之毒品係向被告購買或係與被告合資取得一事，先後
    有如此大之差異，是否可信，已非無疑；且就與被告認識之
    經過，向被告購買毒品之金額、數量、地點，證人乙○○於
    偵查中先證稱：因友人「南仔」知道其有施用毒品之習慣，
    故介紹其向被告購買毒品，其每次均向被告購買1 包海洛因
    ，分大、小包，價格分別為500 元、1,000 元，地點均在被
    告住處等語（參偵卷第13頁），復於本院審理時證稱：其與
    被告係在友人「永國」之住處認識，被告向其表示可幫忙購
    得毒品，其約向被告購買10幾次毒品，每次購買的金額大約
    是700 、800 元，地點在被告住處，但有時候會在路邊等語
    （參本院二卷第88、89頁），顯見證人乙○○就與被告認識
    過程、購買方式、金額、數量、地點等重要事項，前後亦有
    明顯歧異，亦難使本院信其所述為真；再參諸證人乙○○於
    本院審理時證稱：其於96年6 月中旬起至同年8 月5 日止，
    均係撥打被告0000000000號行動電話向被告聯絡購買毒品事
    宜等語（參本院二卷第94～95頁），然查0000000000號行動
    電話門號（下稱上開門號）係被告於96年7 月30日申請使用
    一節，有臺灣大哥大股份有限公司資料查詢1 份在卷可憑（
    參偵卷第20頁），是上開門號既遲至96年7 月30日方開通使
    用，則證人乙○○如何能於96年6 月中旬起至96年7 月30日
    上開門號開通前之期間，撥打上開門號予被告聯絡購買毒品
    事宜？益見證人乙○○上開所證，與事實不合而難以採信，
    本院自難以證人乙○○前開有瑕疵且與事實不符之證述，即
    認被告有起訴書所指販賣海洛因予證人乙○○之犯行。
  (三)另證人乙○○於本院審理時又證稱：其於96年8 月5 日中午
    12時30分許，在茄萣鄉○○路老人亭所施用之海洛因，係其
    於當日以茄萣鄉○○路6 號中油加油站之公共電話撥打被告
    上開門號所購得等語（參本院二卷第87、88頁）；惟上開設
    於茄萣鄉○○路6 號中油加油站之公共電話號碼為00-00000
    00號之情，有中華電信股份有限公司鳳山營運處98年8 月12
    日函在卷可證（參本院二卷第26-1、27頁），另本院細譯被
    告所使用上開0000000000號行動電話門號於96年8 月5 日之
    通聯資料，並無該門號於當日與00-0000000號聯絡之紀錄，
    僅於96年8 月4 日中午12時27分方有上開二門號通聯之紀錄
    等情，亦有臺灣大哥大股份有限公司資料查詢1 份附卷可考
    （參本院二卷第20～21頁），參以證人乙○○一再證稱：其
    向被告購買毒品均係當天完成等語（參本院二卷第95頁），
    足認證人乙○○證述其於96年8 月5 日以前揭公共電話聯絡
    被告購買海洛因施用等情，確與客觀通聯紀錄所示之事實不
    合，此外，檢察官復未能提出證人乙○○於當日向被告購買
    海洛因之監聽譯文、帳冊或其他相關證據供本院調查審認，
    本院亦難僅以證人乙○○此部分與事實不符之瑕疵證述，即
    認被告有於96年8 月5 日販賣海洛因予證人乙○○之犯行。
  (四)再員警於96年7 月29日，在高雄縣茄萣鄉○○路濱海公園處
    ，固扣得被告所有置於香煙盒內之海洛因20包之事實，業據
    被告自承不諱（參本院二卷第55頁），核與證人梁耿彬於警
    詢時之證述相符，並有高雄縣政府警察局湖內分局茄萣分駐
    所搜索扣押筆錄、扣押物品目錄表、現場照片2 紙附卷可稽
    （參警卷第22、31、32頁）；而扣案白粉20包（毛重4.16公
    克）經鑑驗結果，確均含第一級毒品海洛因之成分（驗後淨
    重合計共0.6 公克），有法務部調查局96年9 月1 日濫用藥
    物實驗室鑑定書在卷可按（參本院一卷第51頁）；然觀諸上
    開扣案之海洛因，驗後淨重合計僅0.6 公克，換言之，平均
    每包僅0.03公克，足見數量甚微，本難以之作為被告主觀上
    有販賣第一級毒品營利意圖之依據；且被告向有施用毒品海
    洛因之習慣及紀錄，於上開毒品為警查獲後二日之96年7 月
    31日為警採尿送驗結果亦呈海洛因陽性反應，並因而遭本院
    判處有期徒刑7 月等情，有臺灣高等法院被告前案紀錄表、
    臺灣檢驗公司濫用藥物尿液檢驗報告、本院96年度訴字第50
    90號判決附卷可佐（參本院二卷第8 ～15頁、偵卷第9 頁）
    ，足認被告辯稱：扣案毒品係其自己要施用方購入等語，尚
    非與常理有何違誤；況檢察官亦未舉證說明被告購入上開20
    包海洛因之際，主觀上有何將該毒品販賣予證人乙○○以圖
    利之犯意，本院自難僅以查獲之少許數量海洛因，即認被告
    係基於販售毒品予證人乙○○以牟利之意而購入上開第一級
    毒品海洛因。
五、綜上所述，本件檢察官所舉證據，尚無從證明被告有於上開
    時、地，圖利販賣第一級毒品10次予證人乙○○之事實，自
    難據以販賣第一級毒品罪相繩，本件檢察官認被告涉上開犯
    嫌所憑之證據，尚無從說服本院達於通常一般之人均不致有
    所懷疑，而得確信其為真實之程度，即難據以為被告不利之
    認定，自屬不能證明被告犯罪，爰依前開之說明，自應為被
    告無罪之諭知。
六、至被告於96年7 月29日，固為警查獲其持有前揭20包海洛因
    之事實，已如前述，惟公訴檢察官於本院審理時已陳明本件
    僅起訴被告販賣第一級毒品予證人乙○○10次之犯行（參本
    院二卷第84頁），且被告上開持有毒品犯行，亦為其在96年
    7 月31日施用毒品之犯行所吸收，前揭扣案毒品亦在該罪項
    下諭知沒收銷燬之情，有本院96年度訴字第5090號判決書1
    份在卷可參（參本院二卷第122 ～125 頁），故此部分自不
    在本院審理範圍內，併此指明。
據上論斷，應依刑事訴訟法第301 條第1 項，判決如主文。
本案經檢察官余彬誠到庭執行職務。
中    華    民    國    99    年    2     月    26    日
                  刑事第十五庭  審判長法  官   莊珮君
                                      法  官   吳佳樺
                                      法  官   王俊彥
如不服本判決應於收受判決後10日內向本院提出上訴書狀，並應
敘述具體理由。其未敘述上訴理由者，應於上訴期間屆滿後20日
內向本院補提理由書(均須按他造當事人之人數附繕本)「切勿逕
送上級法院」。
以上正本證明與原本無異。
中    華    民    國    99    年    2     月    26    日
                                      書記官   黃園芳

司法院資訊處製作；財團法人民間司法改革基金會備份。
